臺灣高雄地方法院民事判決　　　　　　　95年度訴字第2936號
原　　　告　丙○○○
原　　　告　甲○○
被　　　告　丁○○
被　　　告　乙○○
前列二人共同
訴訟代理人　庚○○
被　　　告　己○○○
訴訟代理人　戊○○
當事人間確認委任關係存在等事件，本院於民國95年12月26日言
詞辯論終結，判決如下：
  主  文
確認翠華二期國宅甲基地第三屆管理委員會（任期自民國九十五
年七月一日起至民國九十六年六月三十日止）與主任委員丙○○○、財務委員甲○○之委任關係存在。
被告乙○○、己○○○應將翠華二期國宅甲基地公共基金收支會
計憑證、會計帳簿、財務報表、帳戶存簿、印鑑移交予原告甲○○。
被告丁○○就翠華二期國宅甲基地第三屆管理委員會主任委員向
高雄市左營區公所所為之核備登記，應予塗銷。
訴訟費用由被告負擔。
本判決第二項原告以新台幣壹拾萬元供擔保後得假執行，如被告
以新台幣拾萬元為原告供擔保後得免為假執行。
  事實及理由
一、原告起訴主張：原告與被告均為翠華二期國宅甲基地（下稱
    翠華國宅）之住戶，民國（下同）95年6 月間翠華國宅召開
    區分所有權人會議，改選管理委員，依法選出10名管理委員
    即原告丙○○○、甲○○、黃積雲、陳建中、邱清鏡、古勤
    娣、田胡秀琴及被告丁○○、周明星、己○○○，嗣95年6
    月28日由該10名管理委員依法互選主任委員、監察委員及財
    務委員，經互選結果主任委員由原告丙○○○以6 票、監察
    委員由黃積雲以6 票、財務委員由原告甲○○以6 票選出，
    詎以3 票落選主任委員之被告丁○○，竟藉管理委員不解法
    令及規約規定之機會，違反翠華國宅規約住戶手冊第20條第
    1 項：管理委員得由區分所有權人或其直系親屬、配偶擔任
    之規定，及公寓大廈管理條例第29條第5 項：公寓大廈之住
    戶非該專有部分之區分所有權人者，除區分所有權人會議之
    決議或規約另有規定外，得被選任、推選為管理委員、主任
    委員或管理負責人之規定，誑稱丙○○○非區分所有權人（
    丙○○○為區分所有權人余茂全之配偶），依法不得擔任主
    任委員，片面宣布其以23票獲選為主任委員，其後原告甲○○於95年7 月初向第二屆管理委員會財務委員乙○○要求移
    交公共基金會計帳簿竟遭拒絕，僅提供95年5 月、6 月份帳
    冊，數日後於95年7 月12日被告丁○○即擅自宣布撤換財務
    委員即原告甲○○，改由被告己○○○擔任，更強制要求原
    告甲○○交出95年5 、6 月帳冊予乙○○、己○○○交接。
    按「公寓大廈成立管理委員會者，應由管理委員互推一人為
    主任委員，主任委員對外代表管理委員會」，公寓大廈管理
    條例第29條第2 項定有明文，又翠華國宅規約（住戶手冊）
    第9 條管委員會組織與職掌，主任委員由全體委員無記名投
    票產生，財務委員由主委選任，得經委員會同意之，翠華國
    宅區分所有權人會議選出之10名管理委員，於95年6 月28日
    投票選舉之結果，主任委員係由原告丙○○○擔任，財務委
    員係由原告甲○○擔任，且原告二人均無翠華國宅規約第20
    條不得擔任管理委員之消極資格限制，被告丁○○自無權限
    任意變更原告二人之職務，由於被告丁○○已逕行向翠華國
    宅所在之高雄市左營區公所申請為翠華國宅之第三屆管理委
    員會主任委員核備登記，且被告己○○○亦自居為翠華國宅
    第三屆管理委員會財務委員，而與第二屆管理委員會財務委
    員乙○○共同否認原告二人之職務，是原告自有必要訴請確
    認原告丙○○○、甲○○為翠華國宅第三屆管理委員會主任
    委員與財務委員，並塗銷被告丁○○申請前揭主任委員之核
    備登記。按公寓大廈管理條例第20條規定：「管理負責人或
    管理委員會應定期將公共基金或區分所有權人、住戶應分擔
    或其他應負擔費用之收支、保管及運用情形公告，並於解職
    、離職或管理委員會改組時，將公共基金收支情形、會計憑
    證、會計帳簿、財務報表、印鑑及餘額移交新管理負責人或
    新管理委員會。管理負責人或管理委員會拒絕前項公告或移
    交，經催告於7 日內仍不公告移交時，得報請主管機關或訴
    請法院命其公告或移交。」，本件原告甲○○為翠華國宅第
    三屆管理委員會財務委員，依法即得向第二屆管理委員會財
    務委員乙○○要求翠華國宅全部公共基金會計帳冊及帳戶、
    印鑑之移交，詎乙○○竟將上開應移交予原告甲○○之資料
    物品移交給己○○○，損及翠華國宅全體住戶之權益，茲特
    以本起訴狀催告被告乙○○、己○○○於起訴狀繕本送達之
    翌日起7 日內將翠華國宅公共基金收支會計憑證、會計帳簿
    、財務報表、帳戶存簿、印鑑全部移交予原告甲○○，逾期
    請依上揭公寓大廈管理條例第20條之規定，命被告乙○○、
    己○○○交出等語，求為判決，除擔保金額外，如主文所示
    。
二、被告則以：原告與被告均為翠華二期國宅甲基地（下稱翠華
    國宅）第三屆管理委員。95年6 月28日翠華國宅第三屆管理
    委員會會議選舉主任委員、副主任委員、監察委員、財務委
    員、安全委員、安全委員、工程委員各一名及環保委員與文
    康委員各二名，由原告丙○○○、甲○○，被告丁○○、乙○○、己○○○、及黃積雲、陳建中、邱清境、古勤娣、田
    胡秀琴、周明星等10名管理委員依據翠華二期國宅甲基地管
    理委員會組織章程（下簡稱翠華國宅管委員會組織章程）選
    出。選舉主任委員時，原告丙○○○本人不具翠華國宅區分
    所有人資格卻表示要與被告丁○○競選第三屆翠華國宅管委
    會主任委員一職，當時在場之管理委員有人主張依據公寓大
    廈管理員條例第25條第3 項規定：「區分所有權人會議除第
    28條規定外，由具區分所有權人身分之管理負責人、管理委
    員主任委員或管理委員為召集人；管理負責人、管理委員會
    主任委員或管理委員喪失區分所有權人資格日起，視同解任
    。」故原告丙○○○依法無法參選第三屆翠華國宅管委會主
    任委員。由於原告丙○○○並未當場對上述質疑表示異議，
    第三屆翠華國宅管委會主任委員選舉形成被告丁○○同額競
    選，經在場諸委員同意，全體鼓掌通過被告丁○○當選第三
    屆翠華國宅管委會主任委員（見證據1.：95年6 月28日第三
    屆翠華國宅管委會會議錄音、會議紀錄及決議公告）。原告
    起訴狀中相關陳述係其一面之詞，與當中事實並不相符。翠
    華國宅管委員會與其主任委員間之委任關係，係自主任委員
    當選生效開始，原告丙○○○自始未當選第三屆翠華國宅管
    委員主任委員，難謂與第三屆翠華國宅管委會間有主任委員
    委任關係存在。按翠華國宅管委會組織章程附件(二)管理委員
    會執掌表規定，財務委員之產生方式為「主委選任，得經委
    員會同意之」（見證據2.：翠華國宅管委會組織章程）。「
    得」者，可為、可不為之義也。95年7 月12日第三屆翠華國
    宅管委會第二次委員會會議中，被告丁○○以主任委員身分
    選任具有管理委員身分之被告己○○○擔任財務委員乙事，
    與相關規定並無衝突，被告己○○○擔任第三屆翠華國宅管
    委會財務委員乙事自民國95年7 月12日經公告生效（見證據
    3.：95年7 月12日第三屆翠華國宅管理委會會議紀錄）。原
    告余文玲於95年6 月28日第三屆翠華國宅管委會第一次委員
    會議經被告丁○○選任為第三屆翠華國宅管委會財務委員，
    惟自被告己○○○擔任第三屆翠華國宅管委會財務委員乙事
    生效後，原告甲○○之第三屆翠華國宅管委會財務委員資格
    自然消失，其與第三屆翠華國宅管委會之財務委員委任關係
    自被告己○○○擔任第三屆翠華國宅管委會財務委員起當然
    終止。故原告甲○○與第三屆翠華國宅管委會間財務委員委
    任關係已不存在，被告己○○○自無義務將翠華二期國宅甲
    基地公共基金收支會計憑證、會計帳簿、財務報表、帳戶存
    簿、印鑑移交予原告甲○○掌管。第三屆翠華國宅管委會、
    任第二屆翠華國宅管委會財務委員之被告乙○○及原告甲○○約定自95年7 月4 日起辦理財務委員相關交接事宜，惟原
    告甲○○因個人事務繁忙，經社區總幹事多次聯繫，財務委
    員相關交接事宜至95年7 月12日尚未完成，為避免影響社區
    公共事務推展，第三屆翠華國宅管委會於95年7 月12日第二
    次委員會議經主任委員被告丁○○選任被告己○○○為新任
    財務委員，原告甲○○改任環保委員（見證據3.：95年7 月
    12 日 第二屆翠華國宅管委會會議紀錄）。故原告乙○○無
    義務將翠華二期國宅甲基地公共基金收支會計憑證、會計帳
    簿、財務報表、帳戶存簿、印鑑移交予於原告甲○○。原告
    丙○○○、甲○○，被告丁○○、乙○○、己○○○諸人之
    爭執已嚴重影響第三屆翠華國宅管委會之運作，故翠華國宅
    住戶依據公寓大廈管理條例第25條第1 項、第2 項規定，經
    達法定連署人數（105 戶）並於95年8 月5 日召開第三屆臨
    時區分所有權人大會，會中決議第三屆翠華國宅管委會全部
    改選（見證據4.：95年8 月5 日第三屆臨時區分所有權人大
    會會議紀錄及公告），並於95年8 月19日選出第三屆翠華國
    宅管委會及推舉出各職務委員，新任財務委員邱清境及被告
    己○○○已於95年9 月4 日完成財務委員交接相關事宜（見
    證5.：95年8 月19日第三屆翠華國宅管委會會議決議及公告
    ，95年9 月4 日第三屆管委會財務委員交接證明）。原告丙○○○、甲○○於95年8 月5 日第三屆臨時區分所有人大會
    決議後，已不具備管委會委員身分，故原告丙○○○、甲○○與第三屆翠華國宅管委會之相關委任關係已終止，自無權
    利為其訴狀上所述之請求云云，求為判決：原告之訴及假執
    行之聲請均駁回。
三、本件兩造爭執在於非大廈區分所有權人得否被推舉為大廈管
    理委員、主任委員，因之當以此為審酌及論斷，先予敘明。
四、按公寓大廈成立管理委員會者，應由管理委員互推1 人為主
    任委員，又公寓大廈之住戶非該專有部分之區分所有權人者
    ，除區分所有權人會議之決議或規約另有規定外，得被選任
    、推選為管理委員、主任委員或管理負責人，公寓大廈管理
    條例第29條第2 、5 項分別定有明文。又管理委員之資格，
    以區分所有權人或直系親屬、配偶為限，翠華第2 期國宅基
    地管理委員會組織章程第20條亦有明文。易言之：大廈專有
    部分區分所有權人之配偶，除區分所有權人會議之決議或規
    約另有規定外，得被推選為管理委員或主任委員。
五、查翠華國宅於95年6 月間辦理第3 屆管理委員之選舉共選出
    10名管理委員，並於95年6 月28日由原主任委員丁○○召集
    委員會議推選新主任委員，間由丙○○○（專有部分余茂全
    之配偶）得6 票當選，丁○○僅得3 票，財務委員由甲○○
    得6 票當選等情，業經證人即管理委員邱清鏡、古勤娣、黃
    清雲結證屬實。詎丁○○當場竟以丙○○○非區分所有權人
    資格未合為由不予宣告當選，反而宣稱自己當選，未幾另陳
    報轄區左營區公所備查，惟查丙○○○既為大廈專有部分住
    戶之配偶，區分所有權會議或規約均未另有規定，不得擔任
    主任委員，且翠華國宅組織章程第20條特明文可任管理委員
    ，是丁○○不予宣告丙○○○為第3 屆主任委員尚乏依據，
    丁○○既非第3 屆主任委員，則其選任之財務委員己○○○
    並無權源，自為無效。另被告主張丙○○○不得任主任委員
    ，無非係依公寓條例第25條之規定云云，然查：該第25條乃
    係規定區分所有權人「會議」之召開及召集人之產生方式，
    並非限定擔任主委之資權，併予指明。
六、綜上：被告所辯既無可採，從而原告之請求自應准許。
七、兩造均陳明願供擔保，聲請宣告准、免為假執行，核無不合
    ，爰分別酌定相當擔保金額併准許之。
八、結論：原告之訴為有理由，依民事訴訟法第78條、第85條第
    1 項、第390 條第2 項、第392 條第2 項，判決如主文。
中　　華　　民　　國　　96　　年　　1 　　月　　9 　　日
                  民事第六庭　法　官　廖正雄
以上正本係照原本作成。
如不服本判決，應於送達後20日內，向本院提出上訴狀並表明上
訴理由，如於本判決宣示後送達前提起上訴者，應於判決送達後
10日內補提上訴理由書（須附繕本）。
中　　華　　民　　國　　96　　年　　1 　　月　　9 　　日
      　　　　                書記官　許雅惠
